臺灣嘉義地方法院刑事判決　　　　　　　 94年度易字第181號
公　訴　人　臺灣嘉義地方法院檢察署檢察官
被　　　告　丁○○
上列被告因竊盜案件，經檢察官提起公訴（九十四年度偵字第二
五○八、二八六○號）及移送併案審理（九十四年度偵字第二七
五五號），本院判決如下：
    主  文
丁○○連續竊盜，累犯，處有期徒刑陸月，如易科罰金，以佰
元折算壹日，並應於刑之執行完畢或赦免後，令入相當處所，施
以監護貳年。
    事  實
一、丁○○前因竊盜案件，經本院於民國九十二年十月十三日以
    九十二年度嘉簡字第一三○號判處有期徒刑三月確定，於九
    十二年十一月二十四日易科罰金執行完畢，復因竊盜案件，
    經臺灣彰化地方法院於九十三年九月二十七日以九十三年度
    彰簡字第六○九號判決判處有期徒刑四月確定，於九十四年
    三月二十二日執行完畢。仍不知悔改，復基於意圖為自己不
　　法所有之概括犯意，連續於下列時、地竊取他人財物：
  (一)於九十四年四月六日中午十二時五十八分許，騎乘車牌號碼
    ＵＭＨ—六七六號輕型機車至位於雲林縣斗南鎮○○路一一
    四號「台亞加油站」，佯稱要加油，趁該加油站員工丙○○
    在第二加油島為其他客人加油之際，徒手竊取丙○○所有，
    放置在第一加油島內之黑色霹靂腰包，內有新台幣（下同）
    三萬一千元（併辦意旨書誤載為三千一百元），得手後隨即
    騎乘上開機車離去。
  (二)於九十四年四月十九日下午四時四十五分許，在嘉義縣水上
    鄉○○路二二二號「福懋加油站」，趁加油站工作人員不注
    意之際，乘機徒手竊取加油亭內乙○○掌管之皮包一個，內
    有四千六百元，得手後騎乘車前開機車逃離。
　(三)於九十四年四月二十二日上午十時二十九分許，在嘉義縣民
　  雄鄉○○村○○路○段二○○二號「上井加油站」，乘機徒
    手竊取加油亭內甲○○掌管之錢包一個，內有二萬九千二百
    元，得手後將該錢包置放在丁○○所騎乘上開機車之置物箱
    內，適經甲○○發現，而取回該皮包，但丁○○亦乘隙騎乘
    上開機車加速離去。
二、案經嘉義縣警察局民雄分局報請臺灣嘉義地方法院檢察署檢
    察官偵查起訴及雲林縣警察局斗南分局報請臺灣雲林地方法
    院檢察署檢察官移送併案審理。
    理  由
一、本件被告丁○○對於檢察官提起公訴及併案審理時所提出證
    據資料之證據能力並不爭執，於偵查中向檢察官所為之陳述
    ，並無顯然不可信之情況，而警詢筆錄經審酌該言詞陳述作
    成時之情況，認為適當，依刑事訴訟法第一百五十九條之一
    第二項及第一百五十九條之五有關被告以外之人在警詢及偵
    查中所為之陳述，均得為證據，先予敘明。
二、訊據被告丁○○對於上揭犯行矢口否認，辯稱：伊沒有偷，
    伊有印象有到過加油站加油，伊有至醫院看精神科多次云云
    。惟查：
  (一)被告於九十四年四月六日中午十二時五十八分許，在台亞加
　  油站竊盜之犯行，業據被害人丙○○在警詢中指述明確（見
    斗南分局警卷第四頁至第十四頁），且證人黃隆佑即被告之
    姊夫亦證述：「該部ＵＭＨ—六七六號輕型機車於九十四年
    三月下旬起由我妻弟丁○○在使用，使用至九十四年四月十
    四日我將該部機車過戶給我妻弟丁○○，所以九十四年四月
    六日十二時五十八分該部機車應該是我妻弟丁○○在騎乘等
    語。」（見前開警卷第十六頁），又案發當時監視器所拍攝
    之影像與被告之身材、形影亦極相似，騎乘之機車與在被告
    住處拍攝之機車為相同，此有照片十六張在卷可按，此外，
    復有台亞加油站失竊平面圖一份及被告照片二紙可稽，被告
    此部分之辯解，顯不足採。
　(二)被告於九十四年四月十九日下午四時四十五分許，在嘉義縣
  　水上鄉○○路二二二號「福懋加油站」之竊盜犯行，此部分
    業據被害人乙○○指訴明確，而且警察於九十四年四月二十
    五日下午六時三十分許，至嘉義縣新港鄉中洋村七鄰中洋子
    四十一號被告住處訪查時，亦發現被告行竊時所穿之衣服，
    有扣案之衣服一件可按，另「福懋加油站」之監視器所拍攝
    行竊時所騎乘之機車確與被告住處之機車相符，且行竊之人
    亦與被告之身材、形影相似，有照片二十張在卷可佐，此外
    ，復有偵查報告書、扣押書及車籍作業系統－集中查詢基本
    詳細資料、車籍作業系統－查詢認可資料各一份可稽，被告
    此部分之辯解，亦不足採信。
  (三)被告於九十四年四月二十二日上午十時二十九分許，在嘉義
　　縣民雄鄉○○村○○路○段二○○二號「上井加油站」竊盜
  　犯行，因本件係被告偷竊錢包後，隨即為被害人甲○○發現
    ，迅速將被告放置在其機車置物箱之錢包取回，被告趁機逃
    逸，後經該加油站員工李忠曆等人分別駕駛汽車及機車從後
    追趕約二公里，被告因無路可走跌到路旁，雙方發生扭打後
    ，經李忠曆制伏，並交由警方處理等情，業據被害人甲○○
    及李忠曆指述及證述明確（見民雄分局警卷第六頁至第十頁
    ），且被告在警詢時亦坦承「上井加油站」監視錄影帶畫面
    內之男子，是他本人無訛等語（見民雄分局警卷第三頁），
    此外，復有贓物認領保管單、車籍資料作業詳細畫面各一份
    、照片八張可按，被告所辯實不足採，其事證明確，被告犯
    行，應堪認定。
三、按刑法上之心神喪失與精神耗弱，應依行為時精神障礙程度
    之強弱而定，如行為時之精神，對於外界事務全然缺乏知覺
    理會及判斷作用，而無自由決定意思之能力者，為心神喪失
    ，如此項能力並非完全喪失，僅較普通人之平均程度顯然減
    退者，則為精神耗弱。本件被告經本院依職權送請財團法人
    佛教慈濟綜合醫院大林分院鑑定結果認為：「謝員（指被告
    ）為一妄想型精神分裂患者，又未規則接受治療，以致精神
    症狀反覆發作且功能持續退化，目前幻覺症狀持續干擾致影
    響其行為，現實感受損，判斷力不佳，但因無病識感且長期
    無法合作服藥，常致症狀嚴重時才偶爾至門診就醫，且極有
    可能重覆發作，故建議促請監護處置並治療或提供長期安置
    機構，長期追縱治療其精神症狀及功能復健。經臨床精神鑑
    定研判，謝員目前精神狀態已達心神耗損之程度。」此有該
    醫院九十四年十一月十六日函及司法精神鑑定報告書附卷可
    稽。茲據被告於案發前後之行為表現及上開鑑定結果，則被
    告於本案行為時對於外界事務之知覺能力、判斷能力及自由
    決定意思能力，均較普通人之平均程度顯然減退，而屬精神
    耗弱之人。
四、核被告丁○○所為，係犯刑法第三百二十條第一項竊盜罪，
    被告先後三次竊盜犯行，時間緊接，方法雷同，所犯基本構
    成要件相同，顯係基於概括犯意為之，應依刑法第五十六條
    連續犯規定論以一罪，並加重其刑。本件起訴部分與併案部
    分均有罪，且有連續犯關係，本院自得併予審酌，又被告前
    因竊盜案件，經本院於九十二年十月十三日以九十二年度嘉
    簡字第一三○號判處有期徒刑三月確定，於九十二年十一月
    二十四日易科罰金執行完畢，復因竊盜案件，經臺灣彰化地
    方法院於九十三年九月二十七日以九十三年度彰簡字第六○
    九號判決判處有期徒刑四月確定，於九十四年三月二十二日
    執行完畢，此有臺灣高等法院被告前案紀錄表在卷可參，其
    於執行完畢後五年內再犯本件有期徒刑以上之刑之罪，為累
    犯，應依刑法第四十七條之規定加重其刑。又被告於本案行
    為時為精神耗弱之人，依刑法第十九條第二項規定，就其犯
    行減輕其刑，並先遞加後減輕其刑。爰審酌被告如前述之犯
    罪手段、罹患精神疾病之生活狀況、所得財物暨犯後態度等
    一切情狀，量處如主文所示之刑，並諭知易科罰金之折算標
    準。另參諸被告經鑑定為妄想型精神分裂患者，又未規則接
    受治療，以致精神症狀反覆發作且功能持續退化，目前幻覺
    症狀持續干擾致影響其行為，現實感受損，判斷力不佳，但
    因無病識感且長期無法合作服藥，常致症狀嚴重時才偶爾至
    門診就醫，且極有可能重覆發作等情，實宜於刑之執行完畢
    後或赦免後接受持續規則之精神評估與治療，爰依刑法第八
    十七條第二項之規定，宣告於被告刑之執行完畢或赦免後，
    施以監護二年，以期避免因被告罹患精神病症而對其個人及
    社會造成難以預料之危害。
據上論斷，應依刑事訴訟法第二百九十九條第一項前段，刑法第
五十六條、第三百二十條第一項、第四十七條、第十九條第二項
、第四十一條第一項前段、第八十七條第二項，罰金罰鍰提高標
準條例第一條前段、第二條，判決如主文。
本案經檢察官李志明到庭執行職務
中　　華　　民　　國　　94　　年　　12　　月　　30　　日
            刑事第三庭  審判長法　官　沈福財
                              法  官  卓春慧
                              法  官  陳仁智
上列正本證明與原本無異。
如不服本判決，應於判決送達後10日內向本院提出上訴狀（應附
繕本）。告訴人或被害人如對於本判決不服者，應具備理由請求
檢察官上訴，其上訴期間之計算係以檢察官收受判決正本之日期
為準。
中　　華　　民　　國　　94　　年　　12　　月　　30　　日
                          　　書記官　李佳惠
論罪科刑法條：
刑法第320條：
意圖為自己或第三人不法之所有，而竊取他人之動產者，為竊盜
罪，處五年以下有期徒刑、拘役或五百元以下罰金。
意圖為自己或第三人不法之利益，而竊佔他人之不動產者，依前
項之規定處斷。
前二項之未遂犯罰之。
